最高法院刑事判決　　　　　　　　一○○年度台非字第一二號
上　訴　人　最高法院檢察署檢察總長
被　　　告　陳冠仁
上列上訴人因被告搶奪等罪案件，對於台灣高雄地方法院中華民
國九十六年十月九日第一審確定判決（九十六年度訴字第二八二
三號，起訴案號：台灣高雄地方法院檢察署九十六年度偵字第一
七一二七號），認為違法，提起非常上訴，本院判決如下：
    主  文
原判決關於陳冠仁部分撤銷。
陳冠仁共同犯搶奪罪，處有期徒刑壹年；又共同犯非法由自動付
款設備取財罪，處有期徒刑伍月，應執行有期徒刑壹年肆月。
    理  由
非常上訴理由稱：「按判決不適用法則或適用不當者，為違背法
令，刑事訴訟法第三百七十八條定有明文。又依少年事件處理法
第八十三條之一第一項規定：少年受刑之執行完畢或赦免三年後
，視為未曾受各該宣告。其立法意旨係為鼓勵少年自新向上，使
其不受社會歧視致阻其更生之路所為前科抹消之規定，故少年受
刑之執行完畢或赦免，三年後再犯有期徒刑以上之罪者，因視為
前未曾受各該刑之宣告，自不能以累犯論擬（最高法院九十九年
度台非字第一七一號判決參照）。經查，本件被告陳冠仁於九十
一年五月間犯搶奪、誣告等罪時，係十四歲以上未滿十八歲之少
年，經台灣高雄少年法庭判處有期徒刑一年二月、四月，應執行
有期徒刑一年五月確定，於九十二年八月二十八日假釋出監，並
交付保護管束，復於九十二年十月十九日假釋期滿未經撤銷，視
為執行完畢，有台灣高雄少年法院九十一年度少訴字第三十九號
判決書影本及全國刑案資料查註表在卷可稽。被告於九十六年五
月二日再犯本件搶奪及共同非法由自動付款設備取財罪時，已在
前案執行完畢三年以後，依上揭規定，既視為未曾受刑之宣告，
即不得再論以累犯，原確定判決不查，遽依累犯規定對被告論處
並加重其刑，自有適用法則不當之違法。案經確定，且於被告不
利，爰依刑事訴訟法第四百四十一條、第四百四十三條提起非常
上訴，以資糾正。」等語。
本院按判決不適用法則或適用不當者，為違背法令，刑事訴訟法
第三百七十八條定有明文。又少年事件處理法第八十三條之一第
一項規定：「少年受刑之執行完畢或赦免三年後，視為未曾受各
該宣告」，其立法意旨係為鼓勵少年自新向上，使其不受社會歧
視致阻其更生之路所為前科抹消之規定，故少年受刑之執行完畢
或赦免，三年後再犯有期徒刑以上之罪者，因視為前未曾受各該
刑之宣告，自不能以累犯論擬。查被告陳冠仁係民國七十三年八
月二十日生，有卷內年籍資料可按，其前因搶奪、誣告等案件，
經台灣高雄少年法院於九十一年九月三十日以九十一年度少訴字
第三九號刑事判決判處有期徒刑一年二月、四月，應執行有期徒
刑一年五月，判決確定後入監執行於九十二年八月二十八日假釋
出監，並交付保護管束，於九十二年十月十九日假釋期滿未經撤
銷，視為執行完畢，有判決書及全國刑案資料查註表可稽。其犯
上開搶奪、誣告等罪時，係十四歲以上未滿十八歲之少年，則其
所犯上開之罪於九十二年十月十九日執行完畢，迄九十五年十月
十九日即因屆滿三年，而視為未曾受該刑之宣告。被告於九十六
年五月二日再犯本件之搶奪、非法由自動付款設備取財等罪，距
其所受上開搶奪、誣告罪刑之執行完畢後已滿三年，依上述規定
，應視為未曾受該刑之宣告，則其所犯本件搶奪等罪，自不構成
累犯。原確定判決不查，遽依累犯規定對被告論處並加重其刑，
自屬判決違背法令。案經確定，且不利於被告，非常上訴意旨執
以指摘原判決違法，為有理由，應由本院將原判決關於被告部分
撤銷，另行依法判決如主文第二項所示，以資救濟。
據上論結，應依刑事訴訟法第四百四十七條第一項第一款但書，
刑法第二十八條、第三百二十五條第一項、第三百三十九條之二
第一項、第五十一條第五款，判決如主文。
中    華    民    國  一○○  年    一    月  二十七  日
                      最高法院刑事第九庭
                          審判長法官  石  木  欽  
                                法官  洪  佳  濱  
                                法官  韓  金  秀  
                                法官  段  景  榕  
                                法官  周  煙  平  
本件正本證明與原本無異
                                      書  記  官  
中    華    民    國  一○○  年    二    月    九    日
                                                      K